臺灣臺中地方法院刑事判決　　　　　　　　　　　　　九十一年度自字第二三○號
　　自　訴　人　岩高名即中天機車租賃行
　　代　理　人　甲○○
　　被　　　告　乙○○
右列被告因違反動產擔保交易法案件，經自訴人提起自訴，本院判決如左：
    主  文
乙○○動產擔保交易之債務人，意圖不法之利益，將標的物遷移，致生損害於債權人
，處拘役肆拾日，如易科罰金，以參佰元折算壹日。
    事  實
乙○○於民國（下同）九十年七月十九日，以動產擔保交易附條件買賣之方式，向岩
高名獨資經營之中天機車租賃行購買ＡＳＳ─八四七號山葉牌重型機車一輛，為動產
擔保交易之債務人。約定總價金新台幣（下同）四萬五千元，除訂金三千元外，餘分
六期給付，每月一期在每月十日付款，每期付款七千元，標的物存放地點為臺中市○
○路○段八十八號，在價金未付清之前，標的物所有權仍屬於出賣人岩高名所有，乙
○○僅得依約占有使用，不得任意遷移或為其他處分等。詎乙○○在取得標的物之後
，僅付一期，其餘款項即三萬五千元即拒不付款，並意圖為自己不法之利益，將該標
的物遷移他處，致出賣人岩高名追索無著受有損害。案經被害人岩高名即中天機車租
賃行提起自訴。
    理  由
一、訊之被告乙○○矢口否認有何違反動產擔保交易法之犯行，辯稱：我購買該機車
    之總價應係三萬四千元，我已繳了九千元，後來我身體不好，就要我兒子繳納分
    期付款，我不知道我兒子為何不繳款云云。惟查：右揭事實，業據自訴人指訴甚
    詳，且經自訴人之代理人即中天機車租賃行職員甲○○指述在卷，並有附條件買
    賣契約書、存證信函等附卷可稽。而依上開附條件買賣契約書所載，上開機車約
    定之總價為四萬五千元（即頭期款三千元，分期價款四萬二千元），並有被告簽
    名蓋印於其上，被告亦不否認上開簽名及印文之真正，且經證人即前代表自訴人
    與被告簽約之陳明和於本院九十一年七月一日審理時證稱屬實，是被告事後供稱
    機車總價應為三萬四千元云云，顯不可採。被告既為本件動產擔保交易之債務人
    ，自應依該交易之內容履行，竟於取得該機車後，僅付一期款項後，即不依約付
    款，迄今將近十月期間仍不履行，致自訴人不知該機車遷移何處，被告有為自己
    不法之利益甚明；至於被告縱有要求其子繳納分期款，惟此僅屬於被告與其子之
    約定，並無礙於其為動產擔保交易債務人之身分，而被告又有為自己不法利益之
    意圖，即與動產擔保交易法第三十八條之構成要件相當，是被告上開所辯，並不
    足為有利於被告之認定。從而本件事證明確，被告犯行洵堪認定。
二、核被告所為，係犯動產擔保交易法第三十八條之罪。爰審酌被告之品行、犯罪之
    動機、目的、手段、所生之危害及犯罪後否認犯行，亦未與自訴人和解等一切情
    狀，量處如主文所示之刑，諭知易科罰金之折算標準。
據上論斷，應依刑事訴訟法第三百四十三條、第二百九十九條第一項前段，動產擔保
交易法第三十八條，刑法第十一條前段、第四十一條第一項前段，罰金罰鍰提高標準
條例第一條前段、第二條，判決如主文。
中    華    民    國      九十一      年      七      月        十五    日
            臺灣臺中地方法院刑事第四庭
                                  法  官  王  國  棟
右正本證明與原本無異。
如不服本判決，應於判決送達後十日內向本院提出上訴狀（須附繕本），上訴於
臺灣高等法院臺中分院。
                                  書記官
中    華    民    國      九十一      年      七      月        十五    日
附錄本案論罪科刑法條全文
動產擔保交易法第三十八條：
動產擔保交易之債務人，意圖不法之利益，將標的物遷移、出賣、出質、移轉、抵押
或為其他處分，致生損害於債權人者，處三年以下有期徒刑、拘役或科或併科六千元
以下之罰金。
